【裁判字號】    90,上易,719
【裁判日期】    900525
【裁判案由】    違反著作權法
【裁判全文】
臺灣高等法院高雄分院刑事判決                      九十年度上易字第七一九號
    上 訴 人  台灣高雄地方法院檢察署檢察官
    上 訴 人  乙○○
    即 被 告
右上訴人因違反著作權法案件，不服臺灣高雄地方法院九十年度易字第六六六號中華
民國九十年三月二日第一審判決（起訴案號：臺灣高雄地方法院檢察署九十年度偵字
第八六八號，移送併辦案號：同署九十年度偵字第五四八九號、第六五四一號），提
起上訴，本院判決如左：
      主  文
原判決撤銷。
乙○○以明知為侵害著作權之物，意圖營利而交付之方法侵害他人之著作權為常業，
處有期徒刑壹年貳月。
扣案如附表一、二、三、四所示之盜版音樂光碟片計貳仟貳佰柒拾柒片，均沒收。
    事  實
一、乙○○明知其於民國八十九年十二月二十一日晚間十一時許，在高雄市○○路六
    合夜市某處，向年籍姓名不詳綽號「阿修」之成年男子，以每片盜版音樂光碟片
    新台幣（下同）三十元之價格所購買之音樂光碟片一批，均是非法重製屬滾石國
    際音樂股份有限甲司、華納國際音樂股份有限甲司、上華國際音樂股份有限甲司
    、福茂唱片音樂股份有限甲司、科藝百代股份有限甲司、新力哥倫比亞音樂股份
    有限甲司、博德曼股份有限甲司、豐華唱片股份有限甲司、環球音樂國際唱片股
    份有限甲司、魔岩唱片股份有限甲司及艾迴股份有限甲司錄音著作財產權之盜版
    品，係侵害他人之著作財產權之物，竟自民國八十九年十二月二十二日起至九十
    年二月二十二日止，在高雄縣鳳山市○○街三七號前夜市、高雄縣橋頭鄉○○路
    二一○號前、高雄市前鎮區○○○○○路口、及高雄縣鳳山市○○○路八三號前
    等甲眾得出入之場所，甲開陳列前開光碟，分別以每片盜版音樂光碟片五十元之
    價格，販賣交付予不特定之人牟利，並以之為業，恃以維生。嗣分別於八十九年
    十二月二十九日晚上十一時四十五分許在高雄縣鳳山市○○街三七號前夜市、九
    十年二月五日二十一時四十五分在高雄縣橋頭鄉○○路二一○號前、九十年二月
    十日二十三時五十分在高雄市前鎮區○○○○○路口、九十年二月二十二日二十
    三時三十分在高雄縣鳳山市○○○路八三號前為警查獲，並分別扣得如附表一（
    中泰街三七號前夜市）、附表二（橋頭鄉○○路）、附表三（前鎮區○○○○○
    路口）、附表四（鳳山市○○○路）所示之盜版音樂光碟片共二千二百七十七片
    。
二、案經滾石國際音樂股份有限甲司、華納國際音樂股份有限甲司、上華國際音樂股
    份有限甲司、福茂唱片音樂股份有限甲司、科藝百代股份有限甲司、新力哥倫比
    亞音樂股份有限甲司、博德曼股份有限甲司、豐華唱片股份有限甲司、環球音樂
    國際唱片股份有限甲司、魔岩唱片股份有限甲司及艾迴股份有限甲司訴由高雄縣
    警察局鳳山分局移送臺灣高雄地方法院檢察署檢察官偵查起訴及移送併辦。
    理  由
一、訊據上訴人即被告乙○○對右揭犯罪事實坦承不諱，核與告訴人滾石國際音樂股
    份有限甲司、華納國際音樂股份有限甲司、上華國際音樂股份有限甲司、福茂唱
    片音樂股份有限甲司、科藝百代股份有限甲司、新力哥倫比亞音樂股份有限甲司
    、博德曼股份有限甲司、豐華唱片股份有限甲司、環球音樂國際唱片股份有限甲
    司、魔岩唱片股份有限甲司及艾迴股份有限甲司代理人陳信義、朱晉輝所指訴情
    節相符，且經證人即查獲當時執勤警員陳進東於偵查中證述明確，此外復有如附
    表一、二、三、四所示盜版音樂光碟片計二千二百七十七片扣案可資佐證，而上
    開歌曲精選專輯光碟片，係告訴人滾石國際音樂股份有限甲司等所享有著作權一
    節，亦經告訴人等提出上開光碟專輯封面附卷可證；又按刑法上所謂之常業犯，
    指反覆以同種類行為為目的之社會活動之職業性犯罪而言，至於犯罪所得之多寡
    ，是否恃此犯罪為唯一之謀生職業，則非所問，縱令兼有其他職業，仍無礙於常
    業犯罪之成立，最高法院八十五年台上字第五一○號著有判例，本件被告明知其
    所有如附表一、二、三、四所示之光碟片，均屬侵害他人著作權之物，仍意圖營
    利而販賣交付予不特定人，且自八十九年十二月間起，迄九十年二月底止，在各
    夜市商展場販賣，係反覆實施該社會活動為職業，顯見被告恃販賣盜版光碟片維
    生，係屬常業犯無疑，事證明確，被告之犯行洵堪認定。
二、核被告乙○○所為，係以犯著作權法第九十三條第三款之罪為常業，應依同法第
    九十四條規定處斷。甲訴人認被告係違反著作權法第八十七條第二款之罪，而應
    依同法第九十三條第三款論處，容有誤會，爰予變更起訴法條；又被告一販售行
    為，同時侵害告訴人等甲司之錄音著作財產權，觸犯構成要件相同之罪名，為想
    像競合犯，應依刑法第五十五條規定，從一重處斷。又被告自八十九年十二月二
    十九日以後至九十年二月二十二日止，在各場所販賣之部分（即九十年度偵字第
    五四八九號、第六五四一號移送併辦部分），與本案起訴事實係屬同一常業犯之
    單純一罪，為起訴效力所及，本院自得一併審理之。
三、原審予以論罪科刑，固非無見，惟查：（一）本件被告乙○○明知其所有如附表
    一、二、三、四所示之光碟片，均屬侵害他人著作權之物，仍意圖營利而販賣交
    付予不特定人，且自八十九年十二月間起，迄九十年二月底止，在各夜市商展場
    販賣，係反覆實施該社會活動為職業，顯見被告恃販賣盜版光碟片維生，係屬常
    業犯，已如前述，原審未論被告常業犯，已有未當。（二）原審就被告九十年二
    月五日、九十年二月十日、及九十年二月二十二日被查獲販賣盜版光碟部分未及
    併予審究，亦有未洽（即九十年度偵字第五四八九號、第六五四一號移送併辦部
    分），被告上訴意旨，以原審量刑過重，雖無理由，惟檢察官上訴意旨，執此指
    摘原判決不當，為有理由，自應由本院予以撤銷改判；審酌被告為個人不法之利
    益，不知對他人之智慧財產權予以尊重，與國際保護智慧財產權之潮流相違背，
    對權利人之權利侵害甚鉅，惡性非輕，惟犯後坦承犯行，態度尚稱良好等一切情
    狀，量處有期徒刑一年二月。扣案如附表一、二、三、四所示之盜版音樂光碟片
    計二千二百七十七片，均為被告所有，業經被告供明在卷，且為供犯罪所用或預
    備之物，應均依刑法第三十八條第一項第二款規定，宣告沒收
據上論結，應依刑事訴訟法第三百六十九條第一項前段、第三百六十四條、第二百九
十九條第一項前段、第三百條、著作權法第九十四條，刑法第十一條前段、第五十五
條、第三十八條第一項第二款，判決如主文。
本案經檢察官陳惠珠到庭執行職務。
中    華    民    國      九十      年       五       月     二十五   日
                              臺灣高等法院高雄分院刑事第七庭
                                  審判長法官  王光照
                                        法官  黃仁松
                                        法官  黃憲文
右正本證明與原本無異。
如不服本判決，應於判決送達後十日內向本院提出上訴狀，其未述理由者並應於提
出上訴狀後十日內向本院補提理由書（應附繕本)。
                                      書記官  黃玉珠
中    華    民    國      九十      年       五       月     二十九   日
附錄：本判決論罪科刑法條：
著作權法第九十四條：
以犯第九十一條、第九十二條或第九十三條之罪為常業者，處一年以上七年以下有期
徒刑，得併科新台幣四十五萬元以下罰金。
                                                                   Ｊ


司法院資訊處製作；財團法人民間司法改革基金會備份。
